【裁判字號】    89,交易,262
【裁判日期】    890809
【裁判案由】    過失傷害
【裁判全文】
臺灣臺中地方法院刑事判決                        八十九年度交易字第二六二號
    公  訴  人  臺灣台中地方法院檢察署檢察官
    被      告  乙○○
右列被告因過失傷害案件，經檢察官提起公訴（八十九年度偵字第七三五○號），本
院判決如左：
    主  文
乙○○因過失傷害人，處拘役伍拾日，如易科罰金，以參佰元折算壹日。
    事  實
一、乙○○於民國八十八年十二月三十一日十八時五十分許，騎乘車號ＩＮＪ－三九
    ○號機車，後載乘客黃慧俐，沿臺中市○區○○路由南往北方向直線行駛，行至
    該路七十三號前（起訴書誤載為七十五號真善美商號前）時，原應注意汽車行駛
    時，駕駛人應注意車前狀況，及兩車併行之間隔，並隨時採取必要之安全措施，
    且於超車時應與前車左側保持半公尺以上之間隔，而依當時情形，並無不能注意
    之情事，竟疏於注意而過於接近前車，未能保持併行之安全間隔，且於超越同向
    前車時未注意保持半公尺以上之間隔，適同向有丙○○騎乘腳踏車，因為閃避停
    放於路旁之貨櫃車，致亦未能靠右側路邊行駛及注意保持兩車之安全距離，丙○
    ○騎乘腳踏車因而歪斜勾到乙○○後載乘客黃慧俐之右手肘，丙○○人車倒地，
    並因而造成左股骨頸骨折之傷害。
二、案經丙○○訴請臺灣臺中地方法院檢察署檢察官偵查起訴。
    理  由
一、訊據被告乙○○固坦承曾於右揭時間、地點駕駛車號ＩＮＪ－三九○號機車，因
    後座乘客黃慧俐勾到告訴人丙○○騎乘之腳踏車，並致丙○○受傷之事實，惟矢
    口否認有何過失，辯稱：是因告訴人想閃避路旁停放的貨櫃車，自行車已往左偏
    離，伊跟在告訴人後面，要超越告訴人時，告訴人騎車左右搖晃，伊後座的乘客
    才會勾到告訴人，且伊所駕駛之機車已超越告訴人之自行車，未注意車前狀況之
    人應為告訴人而非伊，而伊機車所附載之乘客黃慧俐雙手係扶在伊腰上，手部之
    寬度並不比機車車體寬，若伊未注意車前狀況及兩車併行之間隔，則伊在超越告
    訴人之腳踏車時，機車車頭或車體部分就會先擦撞到告訴人之腳踏車，另依物理
    之反作用力來看，告訴人左手把勾到伊附載之乘客右手肘，應直接偏右倒地，告
    訴人之腳踏車卻係左倒，應是告訴人自己重心不穩向左倒復勾到伊機車所附載之
    乘客右手云云。經查，被告上開犯行，業據告訴人丙○○指訴綦詳，復有驗傷診
    斷書一紙附卷可稽，而被告雖以上詞置辯，惟亦於警訊、偵查及本院審理中自承
    伊於超越告訴人腳踏車時，已發覺告訴人的腳踏車搖晃不穩而向左偏等語，而卷
    附被告所提出之第三分局東區分駐所警員甲○○之字條，亦係載明「據甲方駕駛
    （即被告）稱，甲方由東英路往北駕駛，途經肇事地點，乙車（方）騎單車自行
    搖晃手勾到甲車後座乘客手臂致摔倒受傷」，而此亦係據被告自行之陳述所為之
    記載，而非洪警員之認定，顯見被告已發覺告訴人腳踏車搖晃不穩，況按「汽（
    機）車行駛時，駕駛人應注意車前狀況，及兩車併行之間隔，並隨時採取必要之
    安全措施」及超車時應於前車左側保持半公尺以上之間隔超過，道路交通安全規
    則第九十四條第三項、第一百零一條第一項第五款分別定有明文，若被告有注意
    車前狀況，及兩車併行之間隔，並隨時採取必要之安全措施，則其尚不至於超越
    告訴人所騎腳踏車時，使後座乘客勾到告訴人之手，且本件被告已發覺告訴人之
    腳踏車搖晃不穩，而被告並無不能注意之情形，竟疏未注意車前狀況及兩車併行
    之間隔，復超車不當，致告訴人受有前開之傷害，顯有違反上開道路交通安全規
    則之情事，其有過失甚為明顯，是被告辯稱無過失云云，諉無足採。另查，本件
    肇事地點路邊確停有貨櫃車，業據被告與告訴人供陳在卷，並有肇事地點照片六
    張附卷可稽，是告訴人騎乘腳踏車閃避路邊停車而疏未靠右路邊行駛且未能與他
    車保持安全間隔，對於本件車禍之發生亦與有過失，被告辯稱告訴人亦有過失固
    可採信，然被告過失業已論證如前，是告訴人之過失並無解於被告之過失責任，
    且被告過失行為與告訴人之受傷間復具有相當因果關係。本件被告過失犯行，事
    證明確，堪以認定。
二、核被告所為係犯刑法第二百八十四條第一項前段之過失傷害罪。爰審酌被告過失
    程度，告訴人所受傷害，被告現正於部隊服役中而迄今尚未與被害人達成和解，
    及其犯後態度等一切情狀，量處如主文所示之刑，並諭知易科罰金之折算標準。
據上論斷，應依刑事訴訟法第二百九十九條第一項前段、刑法第二百八十四條第一項
前段、第四十一條，罰金罰鍰提高標準條例第一條前段、第二條，判決如主文。
中      華      民      國      八十九      年      八    月    九      日
                                      臺灣臺中地方法院交通法庭
                                          法  官  陳  淑  芳
右正本證明與原本無異。
如不服本判決，應於判決送達後十日內向本院提出上訴狀，上訴於臺灣高等法院臺中
( 須附繕本 )。
                                          書記官
中      華      民      國    八十九      年      八    月    十一    日
附錄法條
刑法第二百八十四條
因過失傷害人者，處六月以下有期徒刑、拘役或五百元以下罰金。致重傷者，處一年
以下有期徒刑、拘役或五百元下罰金。
從事業務之人，因業務上之過失傷害人者，處一年以下有期徒刑、拘役或一千元以下
罰金。致重傷者，處三年以下有期徒刑、拘役或二千元以下罰金。


司法院資訊處製作；財團法人民間司法改革基金會備份。
